臺灣嘉義地方法院刑事判決　　　　　　　100年度易字第248號
公　訴　人　臺灣嘉義地方法院檢察署檢察官
被　　　告　陳正明
上列被告因賭博案件，經檢察官提起公訴（100年度偵字第1543
號），本院判決如下：
    主    文
陳正明犯賭博罪，處罰金新台幣肆仟元，如易服勞役，以新臺幣
壹仟元折算壹日。
    犯罪事實
一、陳正明基於賭博犯意，於民國100年2月8日某時許，在其位
    於嘉義市○區○○里○鄰○○路1號住處之公眾得出入之場所
    ，向姓名、年籍不詳之組頭簽賭新台幣5元及30元之俗稱「
    三星」之「六合彩」各1注，加以賭博財物。其簽賭之方法
    ，係賭客由01至49等號碼中任選3個號碼加以簽賭，3個號碼
    均兌中者為「三星」，如簽中「三星」，每支可得賭金之57
    0倍，如未簽中者，則簽賭金均歸組頭所有，嗣於100年2月
    17日19時30分許，為警在上址搜索，扣得陳正明紀錄簽賭號
    碼筆記紙4紙，進而查獲上情。
二、案經嘉義市政府警察局第二分局報告臺灣嘉義地方法院檢察
    署檢察官偵查起訴。
    理    由
壹、有罪部分
一、上揭犯罪事實，業據被告於警詢、偵查及本院審理時坦承不
    諱，復有搜索、扣押筆錄、扣押物品目錄表各1份及扣案之
    被告紀錄簽賭號碼筆記紙4紙在卷為憑，均足資擔保被告所
    為之上開任意性自白確與事實相符，應堪採信，本案事證明
    確，被告犯行，應堪認定。
二、核被告所為，係犯刑法第266條第1項前段之在公眾得出入之
    場所賭博財物罪。審酌被告為國小畢業之智識程度，心存僥
    倖得利之犯罪動機心理，惟念其簽賭金額尚小，且犯後坦承
    不諱，態度尚稱良好，及其目前沒有工作，與配偶、兒子、
    媳婦、孫子同住之生活狀況等一切情狀，量處如主文所示之
    刑，並諭知易服勞役之折算標準。
三、又扣案之紀錄簽賭號碼筆記紙4紙，係被告自行紀錄自己及
    朋友所簽賭之號碼一情，業據被告陳述在卷，其非當場賭博
    之器具，亦非供被告犯本案賭博罪所用之物，且無證據證明
    與本案上開犯罪有何直接關連，故不予宣告沒收，附此明
    。
貳、不另為無罪諭知部分
一、公訴意旨另以：被告基於意圖營利之概括犯意，自100年2月
    6日起至同月17日止，提供其位於嘉義市○區○○里○鄰○○
    路1號住處之公眾得出入之場所，經營俗稱「六合彩」之簽
    注站，聚集不特定人簽選號碼下注賭博財物並與之對賭，而
    涉有刑法第268條之意圖營利供給賭博場所及聚眾賭博罪嫌
    云云。惟按犯罪事實應依證據認定之，無證據不得推定其犯
    罪事實；又不能證明被告犯罪者，應諭知無罪之判決，刑事
    訴訟法第154條、第301條第1項分別定有規定。次按事實之
    認定，應憑證據，如未能發現相當證據，或證據不足以證明
    ，自不能以推測或擬制之方法為裁判基礎，最高法院53年度
    台上字第656號著有判例可參。
二、經查，本件公訴意旨認為被告涉有刑法第268條之意圖營利
    供給賭博場所及聚眾賭博罪嫌無非係以扣案之4紙疑似簽單
    之筆記紙以及本院100年度聲搜字第255號所卷附之檢舉人A1
    調查筆錄做為證據，然查：扣案之4紙疑似簽單之筆記紙並
    非一般簽賭六合彩之制式簽單，而是以廣告紙之空白背面自
    行書寫數字之筆記紙一情，有該4紙筆記紙附於警卷可稽，
    而其書寫內容僅係記載數字，亦難以此認定被告有何經營「
    六合彩」簽注站之犯行。復按證人於偵查中或審判中作證，
    除在法律上有得以拒絕作證或不得令其具結之情形以外，均
    應依法具結，若依法應具結而未具結者，其證言即欠缺法定
    要件，自不能認為具有證據能力。復按「被告以外之人於審
    判中有下列情形之一，其於檢察事務官、司法警察官或司法
    警察調查中所為之陳述，經證明具有可信之特別情況，且為
    證明犯罪事實之存否所必要者，得為證據：一、死亡者。二
    、身心障礙致記憶喪失或無法陳述者。三、滯留國外或所在
    不明而無法傳喚或傳喚不到者。四、到庭後無正當理由拒絕
    陳述者。」，刑事訴訟法第159條之3亦定有明文。經查，本
    件公訴意旨所援引之本院100年度聲搜字第255號卷附之檢舉
    人A1調查筆錄並未經具結，而該檢舉人在法律上復查無得以
    拒絕作證或不得令其具結之情形，且其陳述：有看見客廳內
    有傳真機云云，亦與實際搜索結果不符，故難認具有可信之
    特別情況，此外，經本院依公訴人聲請傳訊檢舉人A1到庭作
    證，然其經合法傳喚卻無故不到庭，並經公訴人當庭捨棄傳
    喚一情，亦有本院審判筆錄（見本院卷第30頁）可稽，難認
    其符合刑事訴訟法第159條之3所列舉例外得為證據之情形，
    故檢舉人A1上開證言既欠缺法定要件，自不能認為具有證據
    能力，被告就此部分聲明異議，為有理由，應加以排除，自
    不得以其作為本案認定犯罪事實之依據。
三、再查，被告並無在其位於嘉義市○區○○里○鄰○○路1號住
    處經營六合彩一情，亦據證人即被告之鄰居黃侯阿英及高水
    池到庭結證述甚明（見本院卷第28頁至第30頁）。
四、綜上，公訴人所列之證據，尚不能證明被告涉有刑法第268
    條之意圖營利供給賭博場所及聚眾賭博罪嫌，復查無其他積
    極證據足證被告有涉及該部分罪行，惟公訴人認此部分與上
    揭有罪犯行有想像競合犯之裁判上一罪關係，故就此爰不另
    為無罪之諭知。
據上論斷，應依刑事訴訟法第284條之1、第299條第1項前段，刑
法第266條第1項前段、第42條第3項前段，刑法施行法第1條之1
第1項、第2項前段，判決如主文。
本案經檢察官曹合一到庭執行職務。
中    華    民    國   100    年    4     月    29    日
                  刑事第二庭    法  官  黃明展
以上正本證明與原本無異。
如不服本判決應於收受判決後10日內向本院提出上訴書狀，並應
敘述具體理由；其未敘述上訴理由者，應於上訴期間屆滿後20日
內向本院補提理由書（均須按他造當事人之人數附繕本）「切勿
逕送上級法院」。
中    華    民    國   100    年    4     月    29    日
                                書記官  張宇安
附錄論罪科刑法條：
刑法第二百六十六條
在公共場所或公眾得出入之場所賭博財物者，處一千元以下罰金
。但以供人暫時娛樂之物為賭者，不在此限。
當場賭博之器具與在賭檯或兌換籌碼處之財物，不問屬於犯人與
否，沒收之。